【裁判字號】    95,訴,2251
【裁判日期】    950830
【裁判案由】    毒品危害防制條例
【裁判全文】
臺灣板橋地方法院刑事判決              95年度訴字第2251號
公  訴  人  臺灣板橋地方法院檢察署檢察官
被      告  甲○○
上列被告因違反毒品危害防制條例案件，經檢察官提起公訴（95
年度毒偵字第4830號），本院依簡式審判程序審理，判決如后：
    主  文
甲○○施用第一級毒品，累犯，處有期徒刑柒月。扣案之海洛因
壹包（驗餘淨重零點陸柒公克）沒收銷燬。
    事  實
一、甲○○曾於民國92年間因違反毒品危害防制條例案件，經本
    院判處有期徒刑八月確定，於93年9 月8 日縮刑期滿執行完
    畢；復於94年間因違反毒品危害防制條例案件，經本院判處
    有期徒刑七月確定，於95年4 月12日縮刑期滿執行完畢。甲
    ○○前因施用毒品案件，經本院依檢察官聲請以87年度毒聲
    字第656 號裁定送勒戒處所觀察勒戒，因有繼續施用毒品傾
    向，復經本院以87年度毒聲字第1114號裁定令入戒治處所施
    以強制戒治，再經本院以87年度毒聲字第3754號裁定停止戒
    治，所餘期間付保護管束，而於88年4 月1 日出所，嗣於88
    年8 月3 日保護管束期間屆滿，經臺灣板橋地方法院檢察署
    檢察官於91年8 月6 日以91年度毒偵字第1068號不起訴處分
    書為不起訴處分在案，詎甲○○復基於施用第一級毒品海洛
    因之犯意，於95年5 月22日，在臺北縣三重市○○○路23 6
    號3 樓住處，以注射針筒施打之方式，施用第一級毒品海洛
    因一次。嗣於95年5 月22日15時45分許，在臺北縣三重市○
    ○路與集美街口，為警查獲甲○○，並查獲其所有欲供施用
    之海洛因一包（驗餘淨重0.67公克）。
二、案經臺北市政府警察局萬華分局報請臺灣板橋地方法院檢察
    署檢察官偵查起訴，本院於準備程序進行中，甲○○就被訴
    事實為有罪之陳述，經告知甲○○簡式審判程序之旨，並聽
    取當事人之意見後，裁定進行簡式審判程序。
    理  由
一、上揭事實，業據被告甲○○於本院審理時坦承不諱，復有扣
    案之海洛因一包（驗餘淨重0.67公克，此有法務部調查局95
    年7 月7 日調科壹字第060011971 號鑑定通知書在卷可憑）
    足資佐證，而被告為警查獲後在警局所採尿液，經送請台灣
    檢驗科技股份有限公司鑑定，呈鴉片類陽性反應，此有臺灣
    檢驗科技股份有限公司95年6 月9 日濫用藥物尿液檢驗報告
    一份在卷可憑。又查，被告前因施用毒品案件，經本院依檢
    察官聲請以87年度毒聲字第656 號裁定送勒戒處所觀察勒戒
    ，因有繼續施用毒品傾向，復經本院以87年度毒聲字第1114
    號裁定令入戒治處所施以強制戒治，再經本院以87年度毒聲
    字第3754號裁定停止戒治，所餘期間付保護管束，而於88年
    4 月1 日出所，嗣於88年8 月3 日保護管束期間屆滿，經臺
    灣板橋地方法院檢察署檢察官於91年8 月6 日以91年度毒偵
    字第1068號不起訴處分書為不起訴處分在案，嗣復於91年12
    月18日及92年1 月16日連續施用海洛因，業經本院以92年度
    訴字第943 號刑事判決判處有期徒刑八月確定，又於94年1
    月27日施用海洛因，亦經本院以94年度訴字第719 號刑事判
    決判處有期徒刑七月確定，有本院92年度訴字第943 號判決
    、94年度訴字第719 號判決電腦列印本，及臺灣高等法院被
    告前案紀錄表各一份附卷足憑。是本件事證明確，被告犯行
    堪以認定，應予依法論處。
二、按92年7 月9 日新修正之毒品危害防制條例刪除二犯及三犯
    之規定，一改修法前繁雜之處遇程序，僅將施用毒品者簡化
    區分為初犯、再犯，並認施用毒品者係屬病患性犯人，以觀
    察、勒戒戒除其身癮，並以強制戒治去除其心癮。經觀察、
    勒戒或強制戒治執行完畢釋放後，若係五年後再犯該條例第
    10條施用毒品罪者，與同條例第20條第1 項、第2 項關於「
    初犯」之處理方式相同，檢察官應先聲請法院裁定令被告入
    勒戒處所觀察、勒戒，並視有無繼續施用毒品傾向，決定應
    予釋放、為不起訴之處分，或應聲請法院裁定令入勒戒處所
    強制戒治；若係五年內「再犯」同條例第10條施用毒品罪者
    ，依同條例第23條第2 項規定，檢察官則應依法追訴。觀諸
    該條例第20條第3 項之修正理由：「觀察、勒戒或強制戒治
    五年後再犯者，顯見前所實施之觀察、勒戒或強制戒治已足
    以遮斷其施用毒品之癮，為期自新及協助其戒除毒癮，對此
    五年後再犯者，爰明定仍適用初犯之規定，先經觀察、勒戒
    、強制戒治之程序。」及同條例第23條第2 項之修正理由：
    「為配合簡化施用毒品犯之刑事處遇程序，並鑑於經觀察、
    勒戒或強制戒治執行完畢釋放後五年內再犯者，其再犯率甚
    高，原據以實施之觀察、勒戒及強制戒治既已無法收其實效
    ，自應施以刑事處遇。」顯然如施用毒品者係前經觀察、勒
    戒或強制戒治等治療程序執行完畢五年後，始再施用毒品之
    「初犯」，因前所執行之觀察、勒戒或強制戒治已足收戒除
    毒癮之效，自應重新執行觀察、勒戒或強制戒治等治療程序
    ，並於治療程序執行完畢後，由檢察官為不起訴處分，毋庸
    對之追訴處罰；反之，在「再犯」之情形，因其先前所為治
    療程序顯未能收戒斷毒癮之效，且考量施用毒品者之再犯率
    偏高，乃簡化其刑事處遇程序，而逕予追訴處罰，不再施以
    治療程序。參酌上開立法理由，修正毒品危害防制條例就施
    用毒品者，祇於「初犯」及「五年後再犯」二種情形，有其
    追訴條件之限制，即須於初犯經觀察、勒戒或強制戒治釋放
    後，五年內均無施用毒品之行為，始能認其前所實施之觀察
    、勒戒或強制戒治已足遮斷毒癮，而得於五年後再犯時，再
    予適用初犯之規定，重行觀察、勒戒等程序。倘五年內已經
    再犯，被依法追訴處罰，縱其第三次（或第三次以上）施用
    毒品之時間在初犯釋放五年以後，即與「五年後再犯」之情
    形有別，且因已於「五年內再犯」，顯見其再犯率甚高，原
    實施觀察、勒戒或強制戒治，已無法收其實效，而無五年戒
    斷期之存在，自無再經觀察、勒戒及強制戒治之必要，應由
    檢察官逕行起訴，始符新法修正之本旨（最高法院95年度台
    非字第59號判決、同院95年度台非字第65號判決可資參照）
    。本件被告前因施用毒品案件，經送戒治處所強制戒治，嗣
    經停止戒治，所餘期間付保護管束，而於88年4 月1 日出所
    ，嗣於88年8 月3 日保護管束期間屆滿，嗣復於91年12月18
    日及92年1 月16日連續施用海洛因，業經本院以92年度訴字
    第943 號刑事判決判處有期徒刑八月確定，又於94年1 月27
    日施用海洛因，亦經本院以94年度訴字第719 號刑事判決判
    處有期徒刑七月確定，業如前述，則被告既曾於強制戒治執
    行完畢釋放後五年內再犯施用毒品案件，並經判刑確定，揆
    諸上開說明，被告於95年5 月22日犯本件施用毒品之行為，
    自與毒品危害防制條例第20條第3 項所規定「五年後再犯」
    之情形不合，檢察官提起本件公訴，於法尚無不合，合先敘
    明。核被告甲○○所為，係犯毒品危害防制條例第10條第1
    項之施用第一級毒品罪。其持有第一級毒品海洛因之低度行
    為，為施用之高度行為所吸收，不另論罪。復按刑法第47條
    業經修正，於94年2 月2 日經總統公布，並自95年7 月1日
    起施行，新修正刑法第47條第1 項規定：「受徒刑之執行完
    畢，或一部之執行而赦免後，五年以內故意再犯有期徒刑以
    上之罪者，為累犯，加重本刑至二分之一」，而修正前刑法
    第47條則規定：「受有期徒刑之執行完畢，或受無期徒刑或
    有期徒刑一部之執行而赦免後，五年以內再犯有期徒刑以上
    之罪者，為累犯，加重本刑至二分之一」，本件被告曾於92
    年間因違反毒品危害防制條例案件，經本院判處有期徒刑八
    月確定，於93年9 月8 日縮刑期滿執行完畢；復於94年間因
    違反毒品危害防制條例案件，經本院判處有期徒刑七月確定
    ，於95年4 月12日縮刑期滿執行完畢，無論依修正前後刑法
    第47條之規定均構成累犯，修正前刑法第47條之規定並未有
    不利於本件被告之情形，則依修正後刑法第2 條第1 項前段
    規定，應適用95年7 月1 日修正條文施行前刑法第47條之規
    定，論以累犯並加重其刑。爰審酌被告雖觸犯本罪，惟念其
    犯行係戕害其自身，對社會治安尚非危害甚鉅，暨其犯罪之
    動機、目的、手段、所生危害等一切情狀，量處如主文所示
    之刑，以示懲儆。又扣案之海洛因一包（驗餘淨重0.67公克
    ），不問屬於犯人與否，應依毒品危害防制條例第18條第1
    項前段之規定宣告沒收銷燬。
據上論斷，應依刑事訴訟法第273 條之1 第1 項、第299 條第1
項前段，毒品危害防制條例第10條第1 項、第18條第1 項，刑法
第11條前段，95年7 月1 日修正條文施行後刑法第2 條第1 項前
段，95年7 月1 日修正條文施行前刑法第47條，判決如主文。
本案經檢察官黃仙宜到庭執行職務。
中    華    民    國    95    年    8     月    30    日
                  刑事第十四庭  法  官  林海祥
上列正本證明與原本無異。
如不服本判決，應於判決送達後十日內向本院提出上訴狀（應附
繕本），上訴於臺灣高等法院。
                                書記官  陳金鳳
中    華    民    國    95    年    8     月    30    日
附錄本案論罪科刑法條全文：
毒品危害防制條例第10條
施用第一級毒品者，處 6 月以上 5 年以下有期徒刑。
施用第二級毒品者，處 3 年以下有期徒刑。


司法院資訊處製作；財團法人民間司法改革基金會備份。
